臺灣臺中地方法院刑事判決　　　　　　　95年度易字第2793號
公　訴　人　臺灣臺中地方法院檢察署檢察官
被　　　告　乙○○
上列被告因竊盜案件，經檢察官提起公訴（九十五年度偵字第一
六一七八號），本院判決如下：
    主    文
乙○○無故侵入他人住宅，處拘役貳拾伍日，如易科罰金，以銀
元佰元即新臺幣玖佰元折算壹日。扣案之鑰匙貳支，均沒收。
    犯罪事實
一、乙○○於民國九十五年五月十三日晚間十一時二分許，未經
    其前女友甲○之許可，持其所複製之鑰匙二支，無故侵入臺
    中縣沙鹿鎮○○路○段二號甲○之租賃住處，至翌日凌晨一
    時三十六分許始離去。嗣因甲○調閱大樓監視錄影帶，始知
    上情；乙○○並於本院行準備程序時，自行提出其所有供侵
    入他人住宅所用之上開二支鑰匙予本院扣存。
二、案經甲○訴由臺中縣警察局清水分局報請臺灣臺中地方法院
    檢察署檢察官偵查起訴。
    理    由
一、訊據被告乙○○固坦承有於上揭時間進入告訴人甲○之前開
    租賃住處等情不諱，惟矢口否認有何侵入住宅之犯行，辯稱
    ：鑰匙是告訴人給伊的云云。然查，告訴人於本院審理時以
    證人身分證稱：伊沒有同意被告進出伊租賃住處，被告也沒
    有告訴伊，伊是在不知情情況下等語（參見本院卷第四二頁
    ），且被告亦不否認案發當時與告訴人業已分手，縱被告持
    有告訴人租賃住處之鑰匙，亦不得在未經告訴人同意下，再
    行隨意進入告訴人租賃住處，此為事理所明，被告為思慮正
    常之成年男子，且具有一定之社會經驗，對此當有所認知，
    是被告前揭置辯，顯無可採。又被告並無任何急迫或法律上
    之正當理由，須於淩晨時分進入他人處所，則其無故侵入他
    人住宅之犯行當可認定。此外，並有自告訴人租賃住處大樓
    監視器翻拍之照片二幀附卷可稽，並有前揭鑰匙二支扣案可
    資佐證，被告犯行洵堪認定，應依法論科。
二、核被告所為，係犯刑法第三百零六條第一項之無故侵入他人
    住宅罪。起訴書論罪科刑法條雖漏未論列刑法第三百零六條
    第一項之無故侵入他人住宅罪，惟起訴書之犯罪事實欄業已
    敘及此部分之犯罪事實，並經蒞庭公訴人論告在卷，本院自
    得就被告無故侵入他人住宅犯行加以審理，併予敘明。爰審
    酌被告隨意進入告訴人住宅，擾亂告訴人居住安寧，且未能
    與告訴人達成和解，暨其智識、犯罪動機、手段，犯後未能
    坦承全部犯行，態度欠佳等一切情狀，量處如主文所示之刑
    ，並諭知易科罰金之折算標準。扣案之鑰匙二支，為被告所
    有，供犯罪所用之物，爰依刑法第三十八條第一項第二款之
    規定，予以宣告沒收（九十四年二月二日修正之刑法，對該
    法第三十八條第一項第一、二款及同條第三項僅作文字上修
    正，故無新舊法比較問題，爰依最高法院九十五年十一月七
    日第二十一次刑事庭會議決議，直接適用裁判時法）。
三、九十五年七月一日修正公布施行之刑法第四十一條第一項前
    段規定：「犯最重本刑為五年以下有期徒刑以下之刑之罪，
    而受六個月以下有期徒刑或拘役之宣告者，得以新臺幣一千
    元、二千元或三千元折算一日，易科罰金。」，惟被告行為
    時之刑法第四十一第一項前段規定：「犯最重本刑為五年以
    下有期徒刑以下之刑之罪，而受六個月以下有期徒刑或拘役
    之宣告，因身體、教育、職業、家庭之關係或其他正當事由
    ，執行顯有困難者，得以一元以上三元以下折算一日，易科
    罰金。」，又依修正前罰金罰鍰提高標準條例第二條前段（
    現已刪除）規定，就其原定數額提高為一百倍折算一日，則
    被告行為時之易科罰金折算標準，應以銀元三百元折算一日
    ，經折算為新臺幣後，應以新臺幣九百元折算為一日。比較
    修正前後之易科罰金折算標準，修正後之刑法第四十一條第
    一項前段並未有利於被告，故應依修正後刑法第二條第一項
    前段規定，適用修正前刑法第四十一條第一項前段規定，定
    其折算標準。
四、刑法第三百零六條第一項無故侵入他人住宅罪規定其法定刑
    得科銀元三百以下罰金，然被告行為後，於九十五年六月十
    四日增訂刑法施行法第一條之一，並規定：「中華民國九十
    四年一月七日刑法修正施行後，刑法分則編所定罰金之貨幣
    單位為新臺幣。九十四年一月七日刑法修正時，刑法分則編
    未修正之條文定有罰金者，自九十四年一月七日刑法修正施
    行後，就其所定數額提高為三十倍。但七十二年六月二十六
    日至九十四年一月七日新增或修正之條文，就其所定數額提
    高為三倍。」（註：刑法修正公布日期應為九十四年二月二
    日，施行日期為九十五年七月一日，前揭條文日期似有錯誤
    ，但不影響本案之判斷），且九十四年二月二日施行公布九
    十五年七月一日施行之刑法第三十三條第五款修正為：「主
    刑之種類如下：五、罰金：新臺幣一千元以上，以百元計算
    之」，是依修正後之法律，刑法三百零六條第一項無故侵入
    他人住宅罪所得科處之罰金刑最高為新臺幣九千元、最低為
    新臺幣一千元；而被告行為時適用之罰金罰鍰提高標準條例
    第一條前段規定：「依法律應處罰金、罰鍰者，就其原定數
    額得提高為二倍至十倍。但法律已依一定比率規定罰金或罰
    鍰之數額或倍數者，依其規定。」、現行法規所定貨幣單位
    折算新臺幣條例第二條規定：「現行法規所定金額之貨幣單
    位為圓、銀元或元者，以新臺幣之三倍折算之。」，及修正
    前刑法第三十三條第五款規定: 「主刑之種類如下：五罰金
    ：一元以上。」，是依行為時之法律，刑法三百零六條第一
    項無故侵入他人住宅罪所得科處之罰金刑最高為新臺幣九千
    元、最低為新臺幣三十元。因此，比較上述修正前、後之刑
    罰法律，修正後之法律並未有利於被告，自以被告行為時之
    舊法即依修正前刑法第三十三條第五款，並配合罰金罰鍰提
    高標準條例第一條前段為法條適用之依據。
五、不另為無罪諭知部分：
  (一)公訴意旨另以：被告與告訴人係前男女朋友關係。被告意圖
    為自己不法所有，於九十五年五月十三日晚間十一時許，趁
    告訴人不在其臺中縣沙鹿鎮○○路○段二號租賃住處之際，
    持事先複製之鑰匙一支，侵入上開房間內，竊取告訴人所有
    之玩偶一隻、手機盒一個、球鞋一雙、課本二本、筆記本二
    本、眼鏡一副、鉛筆袋一個、項鍊一條等物，因認此部分被
    告尚涉有刑法第三百二十一條第一項第一款加重竊盜罪嫌云
    云。
  (二)按犯罪事實應依證據認定之，無證據不得認定其犯罪事實；
    又不能證明被告犯罪者，應諭知無罪之判決，刑事訴訟法第
    一百五十四條第二項、第三百零一條第一項分別定有明文。
    次按認定不利於被告之事實，須依積極證據，苟積極證據不
    足為不利於被告事實之認定時，即應為有利於被告之認定，
    更不必有何有利之證據；又事實之認定，應憑證據，如未能
    發現相當證據，或證據不足以證明，自不能以推測或擬制之
    方法，以為裁判之基礎，最高法院分別著有三十年上字第八
    一六號、四十年臺上字第八六號判例可資參照。
  (三)公訴人認被告此部分涉有刑法第三百二十一條第一項第一款
    加重竊盜罪嫌，無非係以告訴人之指述、監視錄影翻拍畫面
    五幀、現場暨贓物照片十張為所憑之論據。訊據被告堅詞否
    認有竊盜犯行，陳稱：伊只拿玩偶、手機盒及球鞋，其他東
    西伊沒有拿，這三樣都是當初買來送告訴人，告訴人四月中
    旬說要將這三樣東西及生活開銷還給伊等語。
  (四)經查：
    1.按告訴人之告訴，係以使被告受刑事訴追為目的，是其陳
      述是否與事實相符，仍應調查其他證據以資審認（最高法
      院五十二年臺上字第一三○○號判例意旨參照）。又按告
      訴人之陳述如無瑕疵，且就其他方面調查又與事實相符，
      固足採為科刑之基礎，倘其陳述尚有瑕疵，則在未究明前
      ，自不得遽採為論罪科刑之根據；而所謂無瑕疵，係指被
      害人所為不利被告之陳述，與社會上之一般生活經驗或卷
      附其他客觀事證並無矛盾而言，至所謂就其他方面調查認
      與事實相符，非僅以所援用之旁證足以證明被害結果為已
      足，尤須綜合一切積極佐證，除認定被告確為加害人之外
      ，在推理上無從另為其他合理原因之假設而言（最高法院
      九十二年度臺上字第五五八○號判決意旨參照）。
    2.告訴人雖於警詢中指稱：伊損失玩偶一隻、手機盒一個、
      球鞋一雙、課本二本、筆記本二本、眼鏡一副、鉛筆袋一
      個、項鍊一條、宿舍鑰匙一把，其中玩偶一隻、手機盒一
      個、球鞋一雙、項鍊一條等物係被告送伊的等語（參見警
      卷第三頁），然除告訴人片面指述外，並無其他證據可資
      證明被告進入告訴人租賃處拿取除玩偶、手機盒及球鞋以
      外之物品，且告訴人報警處理時，除玩偶、手機盒及球鞋
      以外之物品均在告訴人租賃住處，公訴人所指之現場暨贓
      物照片十張，係在告訴人租賃住處拍攝課本二本、筆記本
      二本、眼鏡一副、鉛筆袋一個、宿舍鑰匙一把等物，，該
      等物品既在告訴人租賃住處內，何能證明被告曾竊取除玩
      偶、手機盒及球鞋以外之物品？另監視錄影翻拍畫面五幀
      僅能證明被告確有進入告訴人租賃住處，惟並未拍攝到被
      告有拿取物品之畫面，自不得為被告不利之認定，是此部
      分除告訴人片面指述外，並無其他積極證據可資證明被告
      有竊取除玩偶、手機盒及球鞋以外之物品，要難遽為被告
      有罪之論斷。
    3.被告固自承有拿走前述之玩偶、手機盒及球鞋，惟告訴人
      並不否認前述之玩偶、手機盒及球鞋為被告所贈送，且觀
      諸告訴人於案發前之九十五年五月二日寄送予被告之電子
      郵件中記載「東西我沒有要，隨你處置吧」（參見偵查卷
      第三○頁），又告訴人於本院審理時以證人身分證稱：之
      前被告有打電話要取回送伊的東西，伊跟被告說要寄還給
      他，但是被告不相信，所以伊才寫這封電子郵件等語（參
      見本院卷第四六頁），足見告訴人確有返還前述之玩偶、
      手機盒及球鞋予被告之意，被告得此通知，取走前述之玩
      偶、手機盒及球鞋，自難認有不法所有之意圖，是被告所
      為，核與竊盜之構成要件不符，無法以竊盜罪相繩。
　(五)綜上，本件尚乏積極證據足資證明被告確有加重竊盜犯行，
  　且未達通常一般之人均不致於有所懷疑，而得確信其為真實
    之程度，揆諸前揭條文及判例意旨，尚難僅憑推測或擬制之
    方法，即遽為被告有罪之論斷。此外，本院復查無其他積極
    證據足資認定被告有何公訴人所指加重竊盜犯行，本應就此
    部分為無罪之諭知，惟公訴人認此部分與前開論罪科刑部分
    有結合犯之實質上一罪關係，爰不另為無罪之諭知。
據上論斷，應依刑事訴訟法第第二百九十九條第一項前段，刑法
第二條第一項前段、第三百零六條第一項、（修正前）第四十一
條第一項前段、（修正前）第三十三條第五款、第三十八條第一
項第二款，罰金罰鍰提高標準條例第一條前段、（修正前）第二
條，判決如主文。
中　　華　　民　　國　　96　　年　　1 　　月　　31　　日
                  刑事第十三庭  審判長法  官  李秋娟
                                      法　官  陳得利
                                      法　官  黃裕仁
上正本證明與原本無異。
如不服本判決，應於送達後十日內向本院提出上訴狀（須附繕本
），上訴於臺灣高等法院臺中分院。
                                　　　書記官  王嘉仁
中　　華　　民　　國　　96　　年　　1 　　月　　31　　日
附錄論罪科刑法條
刑法第三百零六條第一項：
無故侵入他人住宅、建築物或附連圍繞之土地或船艦者，處一年
以下有期徒刑、拘役或三百元以下罰金。
